【裁判字號】    92,交上易,114
【裁判日期】    920422
【裁判案由】    過失致死
【裁判全文】
臺灣高等法院刑事判決                          九十二年度交上易字第一一四號
    上  訴  人
    即  被  告  丙○○
    選任辯護人  趙平原  律師
右上訴人因過失致死案件，不服臺灣士林地方法院九十一年度交易字第一三三號，中
華民國九十一年九月五日第一審判決（聲請簡易判決處刑案號：臺灣士林地方法院檢
察署九十一年度偵字第二四八七號），提起上訴，本院判決如左：
    主  文
原判決撤銷。
丙○○因過失致人於死，處有期徒刑陸月，如易科罰金，以百元折算壹日。
    事  實
一、丙○○並未考領駕駛執照，竟於民國九十一年三月五日上午九時五分許，騎乘車
    牌號碼ＭＥＺ─八二五號重型機車，沿臺北市大同區○○○路由東往西方向行駛
    ，途經臺北市大同區○○○路二二五巷口時，原應注意汽機車行近行人穿越道時
    ，應減速慢行，且遇有行人穿越時，無論有無交通警察指揮或號誌指示，均應暫
    停讓行人先行通過；並應注意車前狀況，隨時採取必要之安全措施，依當時情況
    天候為晴、路況乾躁、無缺陷、無障礙物、視距良好，並無不能注意之情事。丙
    ○○竟仍疏未注意，而貿然前進，適有行人吳蘇桂以步行方式，沿臺北橋下迴轉
    道之行人穿越道由南往北方向正常行走，穿越民權西路，已幾近走至路邊，丙○
    ○因疏未注意車前狀況且未讓行人優先通行而撞及吳蘇桂，致吳蘇桂當場倒地，
    並受有顱內出血之傷害，丙○○將之緊急送醫仍不治死亡。丙○○於將吳蘇桂送
    醫後，回到肇事現場，於警員到場處理時，主動向警員承認係肇事人，自首並接
    受裁判。
二、案經臺灣士林地方檢察署檢察官據報相驗後自動檢舉，再由吳蘇桂之子甲○○告
    訴後偵查聲請簡易判決處刑，原審法院改依通常程序審理。
    理  由
一、訊據上訴人即被告丙○○對於在右開時、地，無駕駛執照，騎乘ＭＥＺ─八二五
    號重型機車，撞及行走於行人穿越道之行人吳蘇桂，致吳蘇桂當場倒地，並受有
    顱內出血之傷害，並因傷重不治死亡之事實，坦承不諱；惟辯稱：原審未依自首
    之規定減輕刑度，且已經配合被害人家屬領取強制保險金給付，原判決量刑過重
    ，請求宣告緩刑等語。經查：
（一）被害人吳蘇桂因車禍傷重死亡，有道路交通事故調查報告表、交通事故談話紀
      錄表、交通事故補充資料表各一份（以上均影本）、現場照片七張附卷可稽（
      附於偵查卷）；而被害人吳蘇桂確因本件車禍傷重死亡，亦經臺灣士林地方法
      院檢察署檢察官督同檢驗員相驗屬實，製有相驗筆錄、相驗屍體證明書、驗斷
      書等在卷可憑（附於相驗卷 ）。
（二）另被害人吳蘇桂當時行進方向究竟是由北向南或由南向北，被告丙○○於交通
      事故談話紀錄表之記載上，係稱：「突然我看到一行人站在行人穿越道上，面
      向南，要南向北穿越馬路。」（見相驗卷第八頁）；被告丙○○於警訊中稱：
      「適撞及走在斑馬線上（南向北）一行人。」（見相驗卷第五頁背面）。被告
      丙○○於偵查中則稱：「死者由我右手邊往我左手邊走，我不太清楚行人的方
      向。」（見相驗卷第十六頁背面）；被告丙○○於原審法院供稱：警訊中確實
      有說行人是由南往北，在交通事故談話紀錄中好像有說行人是面向南等語（見
      原審卷第三二頁九十一年八月二十二日審判筆錄）。是被告所供行人行進方向
      似並不確定。然告訴人即被害人之子甲○○指稱：伊到現場時，母親還在現場
      ，有水果散落身旁，伊母親買水果都是從二二五巷出來，越過民權西路，穿過
      台北橋下迴轉道到民權西路對面之太平市場買，現場還遺留水果及假牙，水果
      散落在斑馬線上，應是伊母親買好水果，由南向北要往二二五巷方向回家等語
      （見相驗卷第十五頁背面，及原審法院卷第三四頁九十一年八月二十二日審判
      筆錄）。本院斟酌告訴人對被害人生活習性及現場遺留物品之推斷，應認被害
      人當時之行進方向係由南往北始正確，而卷附道路交通事故調查報告表繪製之
      現場圖，繪製行人行進之方向為由北向南往台北橋下方向行走，依承辦員警乙
      ○○員警到庭證稱：此是根據駕駛之口述等語（見原審卷第一三頁九十一年七
      月十五日訊問筆錄）。應認此繪製行人行走方向洵屬錯誤，本院不採，是被害
      人之行進方向既是由南往北，且被告於警訊中自承其騎乘於外側車道，而車禍
      地點已近路邊，可見被害人當時已自行人穿越道穿越大半路口，被告竟未見被
      害人正在行走而撞及，足認被告確有疏未注意之處。
（三）按汽車駕駛執照為駕駛汽車之許可憑證，由駕駛人向公路監理機關申請登記，
      考驗及格後發給之；且汽機車駕駛人應注意車前狀況並隨時採取必要之安全措
      施；又汽車行近行人穿越道前，應減速慢行，遇有行人穿越時，無論有無交通
      警察指揮或號誌指示，均應暫停讓行人先行通過，道路交通安全規則第五十條
      第一項、第九十四條第三項、第一百零三條分別定有明文。被告丙○○並未考
      考領駕駛執照，其駕駛機車本應注意上述道路交通安全規則規定。又依附卷之
      道路交通事故調查報告表所載，當時情況天候為晴、路況乾躁、無缺陷、無障
      礙物、視距良好，並無不能注意之情事，其竟疏未注意，未暫停讓行人優先通
      行，即貿然通過行人穿越道，致碰撞被害人，並造成被害人傷重死亡，其有過
      失甚為灼然。
（四）本件經送台北市車輛行車事故鑑定委員會鑑定結果，亦認定被告丙○○有行
      人穿越道有行人穿越，未暫停讓行人先行通過；無照駕駛等之過失；被害人
      尚未發現違規情形。此有該會函文及九十一年五月八日北鑑審字第九一三００
      九二七００號鑑定意見書一份附卷供參（附於偵查卷）。被告丙○○顯然有過
      失，且被告之過失行為與被害人之死亡間復有相當因果關係，本件事證已臻明
      確，被告犯行洵堪認定。
二、核被告丙○○所為，係犯刑法第二百七十六條第一項之過失致人於死罪。查被告
    並未考領鴐駛執照；且被告行經行人穿越道不依規定讓行人優先通行，因而致人
    死亡；應依道路交通管理處罰條例第八十六條第一項規定加重其刑。另到現場處
    理之員警乙○○警員於原審調查中雖證稱：伊接獲無線電通報要去現場處理，去
    現場前不知肇事者是誰，去現場時傷者不在現場，被告當時有過來告訴伊，他是
    騎車肇事的人等語（見原審九十一年七月十五日訊問筆錄）；證人乙○○於本院
    調查中再度證稱：我們當時是由分隊通知現場有車禍，我到車禍現場後的處理情
    形就如卷附之筆錄所記載。當時在現場也有人看到肇事的車輛，並把被害人送到
    醫院就醫。我在現場蒐證的時候，被告也有在現場，並自承自己就是肇事者。隨
    後到醫院之後再為被告製作筆錄。」（見本院九十二年三月三十一日訊問筆錄）
    。是被告合於自首之規定，應依刑法第六十二條前段，減輕其刑。以上並先加重
    其刑後，再減輕其刑。
三、原審據以論科固非無見，惟查：原判決認警員係先知道肇事車輛，查知所有人後
    ，已知被告為肇事人，被告才承認係肇事人，已不符合自首減刑要件。然本院已
    查明：被告丙○○於肇事將吳蘇桂送醫後，回到肇事現場，於警員到場處理時，
    主動向警員承認係肇事人，已符合自首要件，被告並接受裁判，應予減輕其刑，
    被告符合自首減刑要件，原判決之認定不合自首減刑要件，尚有未合，被告此部
    分自首之主張為有理由。另被告上訴意旨請求宣告緩刑，惟本院認被告丙○○無
    照駕駛，未注意車前狀況，及在行人穿越道未讓行人優先通過，以致肇事，其過
    失情節重大，不宜宣告緩刑。原判決既有前揭可議之處，仍屬無可維持，自應由
    本院將原判決撤銷改判。爰審酌被告並無犯罪前科紀錄、素行尚稱良好，其不僅
    無照駕駛，未注意車前狀況，及在行人穿越道未讓行人優先通行，過失程度嚴重
    ，其對於本件車禍應負全部過失責任，犯罪後配合被害人家屬辦理強制保險理賠
    給付，且告訴人表示願原諒被告不欲深究等一切情狀，量處如主文第二項所示之
    刑，並諭知易科罰金之折算標準。
據上論斷，應依刑事訴訟法第三百六十九條第一項前段、第三百六十四條、第二百九
十九條第一項前段，道路交通管理處罰條例第八十六條第一項，刑法第二百七十六條
第一項，刑法第六十二條前段，第四十一條第一項，罰金罰鍰提高標準條例第一條前
段、第二條，判決如主文。
本案經檢察官朱兆民到庭執行職務。
中      華      民      國    九十二    年      四      月    二十二    日
                              臺灣高等法院交通法庭
                                  審判長法  官  陳  祐  治
                                        法  官  楊  炳  禎
                                        法  官  王  炳  梁
右正本證明與原本無異。
不得上訴。
                                        書記官  潘  大  鵬
中      華      民      國    九十二    年      四      月    二十三    日
附錄本案論罪科刑法條全文：
刑法第二百七十六條第一項：
因過失致人於死者，處二年以下有期徒刑、拘役或二千元以下罰金。


司法院資訊處製作；財團法人民間司法改革基金會備份。
